臺灣臺北地方法院民事判決　　　　　　　　　　　　九十三年度訴字第一九九八號
　　原　　　告　丁○○○
　　訴訟代理人　乙○○
　　被　　　告　三豊建設股份有限公司
　　法定代理人　戊○○
　　被　　　告　中國人造纖維股份有限公司
　　法定代理人　甲○○
　　被　　　告　宏洲化學工業股份有限公司
　　法定代理人　丙○○
　　共　　　同
　　訴訟代理人　郭惠吉律師
　　　　　　　　賴俊榮律師
右當事人間侵權行為損害賠償事件，本院於中華民國九十三年七月二日言詞辯論終結
，判決如下：
    主  文
原告之訴及假執行之聲請均駁回。
訴訟費用由原告負擔。
    事實及理由
一、原告起訴主張：
  (一)兩造於民國八十八年九月六日簽訂「房屋土地預定買賣契約書」（下稱系爭契約
    ），原告以總價新台幣（下同）一百七十三萬元向被告購買座落台北縣三重市○
    ○○段菜寮小段第十九之七等地號之「荷堤大樓」（下稱系爭大樓）Ａ２棟三樓
    房屋（下稱系爭房屋），被告已於八十九年八月二十七日完成系爭大樓建築工程
    ，惟被告竟未於該大樓規劃垃圾空間，且未修繕該大樓發電機設備之缺失，嚴重
    影響原告生活品質。經查，系爭大樓為一大型集合式住宅，垃圾空間、發電機設
    備均屬該大樓之必要設施，被告於系爭契約第七條所定完工期限過後，仍未完成
    垃圾空間，且未修繕發電機設備，顯已違反該系爭契約第七條之約定，且該遲延
    給付事由係可歸責於被告，原告即得依系爭契約第十三條第一項之約定，請求被
    告給付自系爭大樓完工期限之日起（即八十九年八月二十七日）每逾一日按已繳
    房地總價千分之一計算之遲延金二百二十五萬七千六百五十元。
  (二)爰依系爭契約第十三條之約定聲明：
    1.被告應連帶給付原告二百二十五萬七千六百五十元及自九十三年五月六日起至
      清償日止按年息百分之五計算之利息。
    (二)願供擔保請准宣告假執行。
二、被告則抗辯：
  (一)原告主張被告應在系爭大樓一樓設置垃圾空間，惟依系爭契約第三條第一項第一
    款Ｇ目之約定，系爭大樓之垃圾空間應設置於地下層，原告所為請求顯不合理；
    況被告已將系爭大樓平面圖所示地下二層儲藏室及地下三層管理員室之空間規劃
    為垃圾空間，系爭大樓管理委員會（下稱管委會）並於前述空間內堆放廢棄物，
    原告主張被告未設置垃圾空間，顯與事實不符。又發電機設備係該大樓消防安全
    司（下稱世煒公司）對該大樓之消防安全設備進行檢測，世煒公司所提之消防安
    全設備改善計劃書中並未指出系爭發電機設備有何缺失，顯見原告主張該大樓發
    電機設備有諸多瑕疵，亦與事實不符。又系爭契約第十三條第一項係關於被告給
    付遲延之遲延金條款，惟查，被告於八十九年十二月一日已將系爭房屋交付予原
    告，並陸續將該大樓公共設施點交予管委會，縱認原告主張被告所為給付有諸多
    瑕疵等情可採，惟原告既已收受被告所為給付，即不得依該條款之約定請求遲延
    金。況系爭房屋總價為一百七十三萬元，總面積為十點八三坪，原告主張被告遲
    延給付部分均屬公共設施，而原告就公共設施部分負擔坪數僅二點七二坪，則原
    告請求被告給付遲延金二百二十五萬七千六百五十元，即無理由。
  (二)為此聲明：
    1.原告之訴及假執行之聲請均駁回。
    2.如受不利益判決，願供擔保請准宣告免為假執行。
三、本件經依民事訴訟法第二百七十條之一第一項第三款規定，整理並協議簡化爭點
    後，兩造同意就本院九十三年六月十四日準備程序中，兩造協議簡化之爭點為主
    張及辯論（見本院卷第六六、第六七頁），合先敘明。原告主張兩造於八十八年
    九月六日簽訂系爭契約，約定原告以總價一百七十三萬元，向被告購買系爭房屋
    ，系爭房屋總面積十點八三坪，主建物、附屬建物面積為八點一一坪，公共面積
    則為二點七二坪，被告已於八十九年八月二十七日完成系爭大樓建築工程等情，
    業據原告提出與其所述相符之系爭契約影本附卷足憑（見本院卷第八至第十四頁
    ），復為被告所不爭執，自堪信為真實。惟原告主張垃圾空間及發電機設備均屬
    系爭大樓之必要設施，被告逾該契約第七條所定完工期限仍未完成垃圾空間，亦
    未修繕發電機設備，顯已違約，原告得依系爭契約第十三條第一項之約定，請求
    被告給付遲延金二百二十五萬七千六百五十元云云，則遭被告否認，並以前詞置
    辯。經查：
  (一)系爭契約第三條第一項係約定：「(1)房屋面積：本約房屋面積十點八三坪，包括
    主建物及附屬建物面積（室內、陽台、平台、花台、露台）計八點一一坪，及公
    共面積（當層樓電梯間、一樓門廳、樓電梯間‧‧‧發電機室、蓄水池‧‧‧等
    ）計二點七二坪，其計算式登錄於本項之後。‧‧‧，本約房屋面積計算式：‧
    ‧‧Ｇ：全案公共設施面積即全案地下室梯間、消防室、蓄水池、儲藏室、防空
    避難室、社區休憩空間、台電受電室、垃圾空間、一樓電錶室等空間之總和。‧
    ‧‧」等語（見本院卷第八、第九頁），第七條則約定：「本大樓之工程乙方（
    即被告）應自民國八十六年底以前開工，自正式開工日起算以一千二百日曆天內
    完工並取得使用執照，而於水電接通及完成主附屬建物及必要設施後，將房屋交
    付甲方。但有下列情事之一者不在此限‧‧‧。」（見本院卷第十一、第十二頁
    ），有兩造不爭執之系爭契約影本在卷足憑，是認系爭契約第三條第一項應屬兩
    造關於系爭房屋面積計算公式所為約定，其中第Ｇ款係約定台電受電室、垃圾空
    間及一樓電錶室等面積應計入全案公共設施面積，參第Ｇ款所列空間既屬全案公
    共設施面積之一部，應為全體區分所有人共同使用，非得交予原告個人單獨使用
    ，自難僅以前揭空間依約應計入該大樓全案公共設施面積，即認定被告應依系爭
    契約第七條之約定，於正式開工日起一千二百日曆天內完成垃圾空間及發電機設
    備，並將系爭房屋連同垃圾空間、發電機設備一併交付予原告使用收益。
  (二)依系爭契約第七條約定：「本大樓之工程乙方（即被告）應自民國八十六年底以
    前開工，自正式開工日起算以一千二百日曆天內完工並取得使用執照，而於水電
    接通及完成主附屬建物及必要設施後，將房屋交付甲方。但有下列情事之一者不
    在此限‧‧‧。」（見本院卷第十一、第十二頁）、第十三條第一項約定：「若
    因可歸責於乙方（即被告）之事由至逾本約第七條完成期限者，每逾一日按已繳
    房地總價千分之一計算遲延金予甲方（即原告）」（見本院卷第十三頁）、第十
    八條第一項約定：「乙方（即被告）完成本戶一切主附屬建物之設備及必要公共
    付清因遲延完工所應付之遲延違約金予甲方。」等語可知（見本院卷第一七二頁
    ），被告完工如遲誤系爭契約第七條所定期限，應先依第十三條第一項之約定給
    付原告遲延金，方得依第十八條第一項之約定通知原告辦理交屋，綜上堪認，被
    告應否依該契約第七條之約定負給付遲延金責任，係以兩造實際辦理交屋日期為
    基準，被告如於正式開工日起算一千二百日曆天內完工並與原告辦理交屋手續，
    即毋庸依系爭契約第七條之約定負給付遲延金責任。經查，被告已於八十九年十
    二月一日將系爭房屋交付予原告使用收益，有兩造不爭執之客戶交屋回執聯影本
    在卷足憑（見本院卷第五七頁），堪認被告辦理交屋並未逾越系爭契約第七條所
    定一千二百日曆天期限，則原告以被告遲延完工，依系爭契約第十三條第一項之
    約定請求被告給付遲延金二百二十五萬七千六百五十元云云，即無理由。
  (三)綜上，被告交屋既未遲誤系爭契約第七條所定完工期限，原告即不得請求被告依
    系爭契約第十三條之約定給付遲延金。又原告主張被告未於系爭大樓一樓設置垃
    圾空間、未修繕發電機設備等情縱屬可採，仍與本件請求遲延金無涉，要屬被告
    應否負瑕疵擔保責任或不完全給付損害賠償責任之問題，惟未經原告聲明，本院
    自不得就當事人未聲明事項為判決。
四、綜上所述，原告依系爭契約第十三條之約定，請求被告連帶給付遲延金二百二十
    五萬七千六百五十元及法定遲延利息，為無理由，應予駁回。至原告假執行之聲
    請，已失所附麗，應併予駁回。
五、本判決之基礎已臻明確，兩造其餘攻擊防禦方法及舉證，核與判決無影響，毋庸
    一一論列，併此敘明。
六、據上結論，本件原告之訴為無理由，依民事訴訟法第七十八條判決如主文。
中　　　華　　　民　　　國　　九十三　　年　　　七　　　月　　　十六　　日
                    民事第二庭  審判長法  官    丁蓓蓓
                                      法  官    汪漢卿
                                      法  官    李家慧
右正本係照原本作成
如對本判決上訴，須於判決送達後廿日內向本院提出上訴狀
中　　　華　　　民　　　國　　九十三　　年　　　七　　　月　　 十九 　　日
                                      書記官    劉芳菊
